臺灣高雄地方法院刑事判決　　　　　　　　　　　　　九十三年度交簡上字第五號
　　上　訴　人
　　即　被　告　丁○○
右列上訴人因過失傷害案件，不服本院交通法庭中華民國九十二年十一月十一日九十
二年度交簡字第二四三二號第一審簡易判決（聲請簡易判決處刑案號：臺灣高雄地方
法院檢察署九十二年度偵字第一九四四五號），提起上訴，本院管轄之第二審合議庭
判決如左：
    主  文
原判決撤銷。
丁○○因過失傷害人，處拘役貳拾日，如易科罰金，以參佰元折算壹日。緩刑貳年。
    事  實
一、丁○○未考領有機車駕駛執照，明知不得騎乘機車，仍於民國（下同）九十二年
    一月（聲請書誤載為十月）十二日上午某時許，騎乘車牌ＸＮＳ─一一五號重型
    機車，沿高雄市○○區○○路由東向西方向行駛，嗣於同日十一時三十分許，行
    經該小港路九十巷口時，原應注意行經無號誌之交岔路口時，應減速慢行，作隨
    時停車之準備，而該路段行車速限時速為四十公里以下，本應依速限行駛，且依
    當時天候晴、日間自然光線、視距良好，柏油路面乾燥並無缺陷，亦無其他障礙
    物，依其智識、能力亦無不能注意情形，詎丁○○竟疏於注意及此，而於同日十
    一時三十分許，行經上開交叉路口時，猶貿然以時速五十公里之速度行駛，適有
    丙○○騎乘車牌ＸＶＩ－一二六號重型機車，沿該路對向由西往東方向行駛至前
    開交岔路口，而依當時情形，亦無不能注意之情事，竟疏於注意車輛行至無號誌
    交叉路口，轉彎車應讓直行車先行，即逕行左轉行駛，致丁○○所騎乘之前開機
    車車頭因而撞及丙○○所騎乘機車之右側車身，丙○○因此人車倒地，受有頭部
    外傷合併腦振盪、左小腿挫傷等之傷害。丁○○於肇事後，留在現場，對於未發
    覺之犯罪，主動向處理警員告知其係駕車肇事者，並接受裁判。
二、案經丙○○訴由臺灣高雄地方法院檢察署檢察官偵查後聲請簡易判決處刑。
    理  由
一、訊據上訴人即被告丁○○對於在右揭時、地駕駛前開重型機車肇事致告訴人丙○
    ○受傷，且其有過失之事實已全然坦承不諱，且查：
（一）被告與告訴人於右揭時、地發生車禍之事實，除據被告於警詢、偵查及本院審
      理時供認不諱外，核與告訴人丙○○於警詢、偵查及本院審理時所指述，及證
  人即肇事後前往現場處理之警員甲○○於本院審理時所證述之情節大致相符，
      並有道路交通事故調查報告表、事故現場圖各一紙、交通事故談話紀錄表二紙
      在卷可稽；又告訴人確係因本件車禍致受有頭部外傷合併腦振盪、左小腿挫傷
      等傷害之事實，亦有高雄市立小港醫院所出具之診斷證明書一份在卷足憑，均
      堪認屬真實。
（二）按「行車速度，依標誌之規定，無標誌者，在郊區○○道上，時速不得超過四
      ○公里」、「行經無號誌之交岔路口，應減速慢行，作隨時停車之準備」，道
      路交通安全規則第九十三條第一項第二款、第三款分別定有明文。查本件肇事
      地點即高雄市○○區○○路九十巷口係該路與九十巷之交叉路口，並無任何號
      誌等情，已經前揭道路交通事故現場圖記載詳實，自堪認屬真實；參以被告於
      案發時經警製作談話紀錄及本院審理時均供稱伊當時車速約五十公里等語，其
      前後所供顯然均屬相符，尚無何矛盾之處，亦堪採信，則被告當時於行經該無
      號誌之交叉路口確有超速行駛之違規事實，已可認定。而案發當時天氣晴朗，
      視距良好，道路乾燥無任何缺陷與障礙，有前揭道路交通事故調查報告表一紙
      在卷可稽，被告應無不能注意之情事，詎被告竟疏於注意，未依上開交通規則
      之規定，因而與丙○○所騎乘之機車發生擦撞，被告具有過失，已甚明顯。
（三）且本件經送高雄市建設局車輛行車事故鑑定委員會及覆議鑑定委員會鑑定，其
      結果均係認：「丙○○（即告訴人）：轉彎車未讓直行車先行，為肇事原因；
      丁○○（即被告）：無照駕駛及行經無號誌之交岔路口超速行駛，同為肇事原
      因」，分別有行車事故鑑定委員會九十二年三月十三日高市車鑑字第○九二○
      ○○一二三三號函所檢附之鑑定意見書（附於警卷）、行車事故覆議鑑定委員
      會九十三年一月三十日高市府交三字第○九三○○○五三三○號函（簡上卷第
      一四頁）各一紙附卷可憑，亦同此認定。雖告訴人騎乘機車行經無號誌之交岔
      路口，轉彎車未讓直行車先行，就本件車禍事故之發生亦有過失，惟此仍不得
      解免被告過失罪責，附此敘明。
（四）綜上所述，被告就本件車禍之發生確有過失行為，且其過失行為確使被害人因
      而受傷，是被告之過失行為與被害人之傷害結果間，應具有相當因果關係無疑
      。故事證應屬明確，被告之犯行應堪認定。
二、核上訴人即被告丁○○所為，係犯刑法第二百八十四條第一項前段之過失傷害罪
    。而被告於肇事後犯罪未被發覺之前，主動向現場處理車禍員警坦承肇事，並願
    接受裁判等情，業據證人即處理車禍員警甲○○於本院審理時證稱明確在卷（簡
    上卷第四七頁），是被告業已符合自首之要件，應依刑法第六十二條前段規定，
    減輕其刑。又被告為機車駕駛人，無駕駛執照駕車，因而致人受傷，依法應負刑
    事責任，應依道路交通管理處罰條例第八十六條第一項之規定，加重其刑，並依
    法先加後減之。原審認本案事證明確，予以論罪科刑，固非無見，惟查，被告於
    案發當時，業已向處理事故之警員自首，已如前述，原審疏未論及，遂未依刑法
    第六十二條前段減輕其刑，容有未合。被告上訴主張其無過失，雖無理由，惟原
    判決既有前開可議之處，自應由本院予以撤銷改判。爰審酌被告既無駕駛執照，
    本不應騎乘機車上路，更於行經限速之路口而未能遵守交通規則致告訴人受有開
    傷害，行為實有不該，惟考量被告並無任何前科資料，有台灣高等法院被告全國
    前案紀錄表一份在卷可按，顯見其素行尚屬良善，且其於本院審理時已與告訴人
    成立調解，有高雄市小港區調解委員會調解筆錄一份在卷足參（簡上卷第四二頁
    ），可見其確有盡力彌補告訴人所受之損害等一切情狀，酌情量處如主文所示之
    刑，並諭知易科罰金之折算標準，以資懲儆。另查，被告前未曾受有期徒刑以上
    刑之宣告，有前開前科資料在卷可稽，其於犯後已全然坦承犯行，復與告訴人成
    立調解，足見其態度實屬良好，經此偵查、起訴及論罪科刑程序，當知所警惕，
    而無再犯之虞，本院認前開所宣告之刑以暫不執行為適當，爰併諭知緩刑二年，
    以啟自新。
據上論斷，應依刑事訴訟法第四百五十五條之一第一項、第三項、第三百六十九條第
一項前段、第三百六十四條、第二百九十九條第一項前段，道路交通管理處罰條例第
八十六條第一項，刑法二百八十四條第一項前段、第六十二條前段、第四十一條第一
項前段，罰金罰鍰提高標準條例第一條前段、第二條，判決如主文。
本案經檢察官乙○○到庭執行職務。
中      華      民      國    九十三    年    三    月    三十一    日
                                  臺灣高雄地方法院交通法庭
                                      審判長法  官  孫  啟  強
                                            法  官  楊  智  守
                                            法  官  楊宗  翰
右正本證明與原本無異。
不得上訴。
                                            書記官  陳  怡  真
中      華      民      國    九十三    年    四    月        一    日
附錄本判決論罪科刑法條全文：
刑法第二百八十四條第一項前段。
因過失傷害人者，處六月以下有期徒刑、拘役或五百元以下罰金。致重傷者，處一年
以下有期徒刑、拘役或五百元下罰金。
